【裁判字號】    98,台附,70
【裁判日期】    981210
【裁判案由】    偽造文書等罪刑事附帶民事訴訟
【裁判全文】
最高法院刑事附帶民事訴訟判決    九十八年度台附字第七０號
上  訴  人  中央存款保險股份有限公司（中華商業銀行股份有
            限公司之承受訴訟人）
法定代理人  王南華
訴訟代理人  許英傑律師
被 上訴 人  甲○○（原名吳侑亭）
            乙○○
                    號
上列上訴人因被上訴人等偽造文書等罪案件，不服台灣高等法院
中華民國九十八年五月二十二日第二審刑事附帶民事訴訟判決（
九十七年度重附民上字第一四號），提起上訴，本院判決如下：
    主  文
上訴駁回。
    理  由
查中華商業銀行股份有限公司已由上訴人接管，行政院金融重建
基金管理會並依據行政院金融重建基金設置及管理條例第十七條
第二項之規定，於民國九十七年八月間授與上訴人本件訴訟實施
權，上訴人得以自己名義提起民事訴訟或聲請承當訴訟，此有上
訴人提出之訴訟實施權授權書一份在卷可按，上訴人聲明承受訴
訟，經核尚無不合。次按附帶民事訴訟，係因犯罪而受損害之人
，於刑事訴訟程序附帶提起民事訴訟，以請求回復其損害之程序
，故提起是項訴訟須限於起訴之犯罪事實侵害個人私權致生損害
者，始得為之。本件原判決以法院認為原告之訴不合法者，應以
判決駁回之，刑事訴訟法第五百零二條第一項定有明文。又因犯
罪而受損害之人，於刑事訴訟程序得附帶提起民事訴訟，對於被
告及依法負賠償責任之人，請求回復其損害，亦為同法四百八十
七條所明定，是附帶民事訴訟之提起，必以刑事訴訟程序之存在
為前提。本件被上訴人甲○○、乙○○所涉偽造文書案件，細究
起訴書所指甲○○、乙○○行為之被害人並非上訴人，是上訴人
並非甲○○、乙○○所涉犯本件刑事案件犯罪事實之被害人，上
訴人就此對被上訴人等提起附帶民事訴訟，即非適格之當事人。
再者，本件刑事判決亦未認定甲○○、乙○○就同案被告楊憶雯
行使偽造、變造私文書對上訴人為詐欺取財之犯行有犯意連絡及
行為分擔，檢察官不服第一審判決提起上訴時亦未指被上訴人等
與楊憶雯間有共犯之關係，原審亦未認被上訴人等與楊憶雯就詐
欺上訴人之犯行間，有犯意連絡、行為分擔之共犯關係，即無以
認被上訴人與楊憶雯對上訴人同負共同侵權行為之連帶責任，上
訴人告訴被上訴人等行使偽造私文書、詐欺之事實，自始未在檢
察官起訴範圍之內，則本件附帶民事訴訟法因無刑事訴訟之繫屬
，揆之前開說明，第一審以起訴不合法，未經實體審查即駁回上
訴人在第一審之訴及其假執行之聲請，經核並無不合，且第一審
判決僅係就程序事項為之裁判，未涉實體審查，而未經言詞辯論
為之，於法並無違誤。原審因認第一審以起訴不合法駁回上訴人
對甲○○、乙○○部分之訴及假執行之聲請，並無不合，駁回上
訴人在第二審之上訴，從形式上觀察，原判決並無任何違背法令
情事。上訴意旨仍執陳詞略以原判決未經言詞辯論及使上訴人有
陳述意見之機會，並認上訴人並非適格之當事人，判決違法云云
，指摘原判決不當，其上訴為無理由，應予駁回。
據上論結，應依刑事訴訟法第四百九十條前段、第三百九十六條
第一項，判決如主文。
中    華    民    國  九十八  年   十二   月    十    日
                      最高法院刑事第二庭
                          審判長法官  莊  登  照
                                法官  陳  世  淙
                                法官  徐  昌  錦
                                法官  許  錦  印
                                法官  吳      燦
      本件正本證明與原本無異
                                      書  記  官
中    華    民    國  九十八  年   十二   月   十五   日
                                                      Ｑ


司法院資訊處製作；財團法人民間司法改革基金會備份。
